臺灣高等法院高雄分院民事判決　九十一年度再字第六九號
　　　再審原告　乙○○
　　　　　　　　丁○○
　　　　　　　　丙○○
　　　　　　　　戊○○○
　　　再審被告　甲○○
右當事人間請求確認遺囑真正等事件，再審原告對於中華民國九十年六月六日台灣高
雄地方法院八十九年度家訴字第一０五號第一審判決及中華民國九十一年三月六日本
院九十年度重家上字第五號第二審確定判決，提起再審之訴，本院判決如左：
      主　　文
再審之訴駁回。
再審訴訟費用由再審原告負擔。
      事實及理由
一、再審之訴顯無再審理由者，得不經言詞辯論，以判決駁回之，民事訴訟法第五百
    零二條第二項定有明文。
二、再審原告主張略以：再審被告於前訴訟程序提出之系爭遺囑因有多處塗改而未踐
    行另行簽名之方式，違反民法第一千一百九十條之規定，應屬無效，再審被告訴
    請確認該遺囑為真正，即無理由，原確定判決未引用民法第七十三條之規定，駁
    回再審被告之訴，顯有判決不適用法規之錯誤。又系爭遺囑既屬無效，再審被告
    依該遺囑內容主張再審原告乙○○、丁○○有民法第一千一百四十五條第一項第
    五款所定重大虐待或侮辱被繼承人曾美德之事由，經被繼承人曾美德表示不得繼
    承云云，即失其依據，是再審被告併訴請確認乙○○、丁○○對被繼承人曾美德
    之繼承權不存在，自無理由；且乙○○、丁○○均無法定喪失繼承權之事由，原
    確定判決竟認定乙○○、丁○○喪失繼承權，顯有判決不適用法規之錯誤。又證
    人黎植源僅證稱乙○○與曾美德有爭吵情事，並未陳稱雙方因何事而爭吵，證人
    既不知何事爭吵，如何認定該次爭吵係屬重大之虐待及侮辱？乙○○於前訴訟程
    序曾辯稱：有關此次爭吵之原因，乃伊推母親坐輪椅外出，曾美德不顧伊母親之
    意願欲強行將母親推回致雙方意見不合，引發爭論等語，原確定判決並未就此重
    要防禦方法說明其不可採之理由，仍在其主文為喪失繼承權之諭知，顯然其判決
    理由與主文有矛盾。為此依民事訴訟法第四百九十六條第一項第一款、第二款之
    規定，提起再審之訴，求為廢棄台灣高雄地方法院八十九年度家訴字第一０五號
    判決及鈞院九十年度重家上字第五號第二審確定判決云云。
三、再審被告未為何聲明及陳述。
四、按確定判決有民事訴訟法第四百九十六條第一項各款情形，固得提起再審之訴以
    為救濟，但當事人已依上訴主張其事由，或知其事由而不為主張者，不在此限，
    為同條項但書所明定。經查原確定判決為得上訴第三審之判決，再審原告亦提起
    第三審上訴，並經最高法院裁定駁回上訴而確定，有最高法院九十一年度台上字
    第一二六０號裁定附卷可按。又再審原告所主張之原確定判決有適用法規顯有錯
    誤及判決理由與主文顯有矛盾之情形，已依上訴而為主張，依上開法條但書規定
    ，自不得於上訴經駁回確定後，復對原確定判決以同一理由主張適用法規顯有錯
    誤及判決理由與主文顯有矛盾，提起再審之訴。
五、本件再審原告之訴應認為顯無理由，爰不經言詞辯論，逕以判決駁回之。
六、據上論結，本件再審之訴為無理由，依民事訴訟法第五百零二條第二項、第七十
    八條、第八十五條第一項前段，判決如主文。
中　　　華　　　民　　　國　　九十一　　年　　　十　　　月　　三十一　　日
                                      臺灣高等法院高雄分院民事第三庭
~B1審判長法官　張國彬
~B2　　　法官　張明振
~B3　　　法官　徐文祥
右為正本係照原本作成。
如對本判決上訴，須於判決送達後二十日內向本院提出上訴狀，其未表明上訴理由者
，應於上訴後二十日內向本院提出上訴理由書（均須按他造當事人之人數附繕本）。
上訴時應提出委任律師或具有律師資格之人之委任狀，並依附註條文規定辦理。
中　　　華　　　民　　　國　　九十一　　年　　　十　　　月　　三十一　　日
~B法院書記官　黃一秋
附註：
民事訴訟法第四百六十六條之一：對於第二審判決上訴，上訴人應委任律師為訴訟代
理人，但上訴人或其法定代理人具有律師資格者，不在此限。
上訴人之配偶、三親等內之血親、二親等內之姻親，或上訴人為法人、中央或地方機
關時，其所屬專任人員具有律師資格並經法院認適當者，亦得為第三審訴訟代理人。
第一項但書及第二項情形，應於提起上訴或委任時釋明之。
